臺灣新竹地方法院刑事判決　　　　　　　96年度簡上字第12號
上　訴　人　臺灣新竹地方法院檢察署檢察官
被　　　告　戊○○
　　　　　　丙○○
　　　　　　　　　　0弄14號
上列上訴人因被告等重利案件，不服本院新竹簡易庭95年度竹簡
字第806 號中華民國95年11月15日第一審簡易判決（聲請案號：
臺灣新竹地方法院檢察署95年度偵字第1857號）提起上訴，本院
管轄第二審之合議庭認應適用通常審判程序，並自為第一審之判
決如下︰
    主    文
原判決撤銷。
戊○○共同乘他人急迫貸以金錢，而取得與原本顯不相當之重利
，處有期徒刑貳月。扣案之空白商業本票壹本，沒收；又共同乘
他人急迫貸以金錢，而取得與原本顯不相當之重利，處有期徒刑
貳月。扣案之空白商業本票壹本，沒收；又共同乘他人急迫貸以
金錢，而取得與原本顯不相當之重利，處有期徒刑柒月。扣案之
空白商業本票壹本，沒收。應執行有期徒刑拾月。扣案之空白商
業本票壹本，沒收。
丙○○共同乘他人急迫貸以金錢，而取得與原本顯不相當之重利
，處有期徒刑貳月。扣案之空白商業本票壹本，沒收；又共同乘
他人急迫貸以金錢，而取得與原本顯不相當之重利，處有期徒刑
貳月。扣案之空白商業本票壹本，沒收；又共同乘他人急迫貸以
金錢，而取得與原本顯不相當之重利，處有期徒刑柒月。扣案之
空白商業本票壹本，沒收。應執行有期徒刑拾月。扣案之空白商
業本票壹本，沒收。
    事    實
一、戊○○、丙○○與不詳年籍姓名綽號唐先生、謝先生之成年
    男子（下稱唐先生、謝先生）及不詳年籍姓名之成年男子數
    人，共同基於重利之犯意聯絡，自民國94年10月起，在報紙
    上刊登借款之小廣告，或以手機簡訊傳送借款訊息予不特定
    人，以誘使急迫之不特定人依廣告向渠等借款，而收取與原
    本顯不相當之利息，並分別為下列之重利行為：
(一)、渠等乘丁○○因急迫欲償還前所積欠之借款，於95年1 月23
    日下午5 時許，在國軍新竹醫院急診室門口，推由戊○○、
    丙○○貸予丁○○新臺幣（下同）12萬元，惟預扣第一期利
    息3 萬5 千元，實付8 萬5 千元，同時要求丁○○簽立同額
    借據2 份及同額本票乙張，並交付國民身分證以為擔保。並
    約定利息計算方式為每10日為一期，戊○○、丙○○乃分別
    於95年2 月3 日、同年月13日、同年3 月6 日、同年月9 日
    、同年月15日依序向丁○○收取與原本顯不相當之利息3 萬
    5 千元、3 萬5 千元、1 萬5 千元、1 萬2 千元及1 萬5 千
    元，共計收取與原本顯不相當之利息11萬2 千元。
(二)、渠等又乘甲○○急迫為替丁○○償還信用卡等債務，於95年
    2 月13日，亦在國軍新竹醫院急診室門口，推由戊○○、丙○○貸予甲○○8 萬元，惟預扣第一期利息2 萬元，實付6
    萬元，並要求甲○○簽立同額借據2 份及同額本票乙張，且
    約定利息以每7 日為乙期，嗣戊○○、丙○○即先後向甲○○收取2 期各2 萬元與原本顯不相當之利息，並於95年3 月
    20 日 向甲○○收取8 萬元，亦取得與原本顯不相當之利息
    2 萬元。
(三)、渠等推由唐先生、謝先生及不詳年籍姓名成年男子數人乘己○○急迫，自94年10月起至95年2 月止，以每借10萬元，先
    預扣利息2 萬元，實付8 萬元，應於7 日後償還10萬元，並
    同時簽發發票日分別為借款日後第3 、4 天及第7 天面額各
    5 萬元之支票為擔保，如屆期未全部清償，未清償部份即視
    為下筆借款，並另簽發本金加計利息之支票之方式，先後多
    次貸與己○○款項未達100 萬元，而陸續向己○○收取顯與
    原本不相當之利息。嗣於95年3 月間，因己○○前簽發之支
    票已遭銀行拒絕往來，渠等遂推由謝先生與己○○協商，改
    由己○○簽發同額之本票、借據各4 份向謝先生換回之前簽
    發之上開支票。同年月間某日，渠等即推由戊○○，丙○○
    持己○○前所簽立之借據至己○○位於新竹市○○路343 之
    1 號之詮成工程實業有限公司向己○○索討欠款，並出示前
    開借據予己○○，己○○遂與戊○○、丙○○約定數日後給
    付第一筆款項，嗣於數日後己○○即先行返還30幾萬元，同
    時取回第一份本票及借據，並約定一個月後再給付第二筆款
    項。嗣戊○○、丙○○尚未收取第二筆欠款時，即於95年3
    月21日下午5 時30分許，在新竹市○○街東門圓環為警查獲
    ，並當場扣得丁○○及甲○○簽立之借據各2 份、本票各乙
    張；己○○簽立之借據乙張及丙○○所有與戊○○、唐先生
    、謝先生及不詳年籍姓名成年男子數人預備供重利犯罪所用
    之空白商業本票乙本。己○○於戊○○、丙○○為警查獲後
    ，仍然陸續給付欠款30餘萬元，始取回全部簽發之借據（不
    包括扣案之借據乙紙）、本票，渠等連同本金加計利息共計
    取得4 百多萬元。
二、案經新竹市警察局第二分局報告臺灣新竹地方法院檢察署檢
    察官偵查聲請簡易判決處刑。
    理    由
壹、程序方面
    本件認定事實所引用之本件卷內所有卷證資料（包含人證、
    文書證據及物證等證據），並無證據證明係公務員違背法定
    程序所取得；又本件為論斷依據之各項證據方法，被告戊○○、丙○○於本院審理程序時明確表示對本案卷內人證、物
    證之證據能力均無意見（見本院96年4 月25日審判筆錄），
    且於言詞辯論終結前，就本案證據之調查，均無任何異議，
    是均有證據能力，合先敘明。
貳、實體方面
一、本院認定犯罪事實之證據及認定之理由：
(一)、上開事實(一)、(二)業據被告2 人迭於警詢、偵查、本院準備程
    序及審理時均坦承不諱，核與被害人丁○○、甲○○指述大
    致相符，並有扣案之被害人丁○○及甲○○簽發之借據各2
    張、本票各乙張、空白商業本票乙本、新竹市警察局第二分
    局搜索、扣押筆錄、扣押物品目錄表、查獲暨扣押物照片10
    張在卷足資佐證（見偵卷第29頁至45頁），被告2 人此部分
    之自白，核與事實相符，應堪採信。
(二)、上開事實(三)部份，固為被告2 人所否認，被告戊○○辯稱：
    因為共同被告丙○○沒有車，所以由伊載共同被告丙○○去
    收款，被害人己○○是欠共同被告丙○○朋友的錢，伊沒有
    參與放款給被害人己○○云云；被告丙○○則辯稱：伊確實
    沒有借款給被害人己○○，被害人己○○是積欠伊朋友工程
    款，朋友委託伊去收款，只有單純向被害人己○○討債云云
    ，惟查：
１、上開事實(三)部份已據證人即被害人己○○迭於偵查及本院審
    理時證述綦詳，證人己○○於本院審理時並證稱：「（在庭
    被告二人有無見過？）有來向我討過債」、「（提示偵卷第
    36 頁 ，借據是否你簽發的？）是」、「（開這份借據、本
    票交給何人？是否交給在庭被告？）支票拒絕往來後，我跟
    他們談，他們同意之後，我們才這樣做，這是我跟唐先生地
    下錢莊的另外一名謝姓男子談的，所以借據、本票是我簽發
    給該名謝姓男子的」、「（在庭兩位被告找你時，是否只有
    給你看你簽發的本票？）他們是拿剛才提示的借據給我看
    ... 」、「（95年4 月你是否還有還錢？）有」、「（共給
    在庭被告二人多少錢？）... 詳細金額不記得」、「（被告
    二人有無簽收就給你？）被告二人還給我我簽發的本票...
    」、「（被告二人還你本票還是借據，還是兩者都還？）兩
    者都還... 」、「（你與謝先生談好分期之後，就由被告人
    二人來找你要錢？）是」、「（被告二人來找你時，也是要
    求跟謝先生談好分期的款項來付款？）是，但是時間上有給
    我寬限一點，可是要先跟被告二人確定時間，而且約定好時
    間就要給錢」等語（見本院96年4 月25日審判筆錄）。此外
    ，並有被害人己○○簽名之借據乙紙及空白商業本票乙本扣
    案足資佐證。參以被告丙○○亦不否認有偕同被告戊○○向
    被害人己○○收款30餘萬元等情，是依上開證人己○○之證
    述及被告丙○○所述，可知被害人己○○簽發予重利集團謝
    先生之借據、本票後，嗣後即由被告戊○○、丙○○持以向
    被害人己○○索款，而被害人己○○向被告2 人要求寬限時
    間還款，被告2 人亦表同意，並與被害人己○○約定還款日
    期、金額，嗣經被害人己○○償還第一筆借款後，被告2 人
    亦交還被害人己○○所簽立之第一份借據、本票，是被告2
    人取得被害人己○○簽發之借據、本票後，就還款方式、時
    間均有權限與被害人己○○協議，嗣後又前往收取款項，迨
    被告2 人為警查獲後，被害人己○○仍再陸續給付唐先生、
    謝先生等重利集團30餘萬元始取回全部借據、本票，足見被
    告2 人與唐先生、謝先生及不詳年籍姓名成年男子數人確係
    同一重利集團，洵屬無疑。
２、被告丙○○雖辯稱：借款是工程款，借據是伊友人小胖委託
    伊收帳而交給伊的云云。惟查：證人己○○於本院審理時復
    證稱：「（你剛說你雖然沒有問被告二人為何來找你，因為
    你心知肚明，所以被告二人也沒有跟你託辭說是何家公司的
    工程款？）是」等語明確，況被害人己○○所積欠之款項如
    係工程款，何以會簽立借據，又該借據之內容亦載明：本人
    己○○於94年12月2 日因需款孔急，茲向友人調借現金計新
    台幣66萬5 千元整... 等語，參以被告丙○○於本院依職權
    訊問時自承伊不清楚為何工程款要簽立借據等語，足徵被告
    丙○○上開所辯，顯與常情不符，應非可採。再者，就被害
    人己○○簽立之借據（見偵卷第36頁）與被害人甲○○、丁○○簽立之借據（見偵卷第32頁、34頁）觀之，其借據之格
    式、內容、字體均完全相同，有該借據3 份扣案足資佐證。
    再者，經本院訊問證人己○○亦結證稱：「（剛才提示的借
    據，跟被告二人還你的借據格式是否相同？）是」、「（你
    簽發地下錢莊唐先生、謝先生的借據，格式是否也相同？）
    是」等語明確（見本院96年4 月25日審判筆錄），足見被告
    2 人與唐先生、謝先生及不詳年籍姓名之成年男子數人，均
    係使用完全相同之借據，顯然被告2 人與唐先生、謝先生及
    不詳年籍姓名成年男子數人確係屬同一重利集團，應屬無疑
    。又被告丙○○另辯稱扣案之被害人甲○○、丁○○簽立之
    借據是伊友人綽號小劉之成年男子打的，小劉是伊以前開寵
    物店的客人云云，亦顯不可採，
３、至於被告戊○○雖辯稱：伊僅搭載被告丙○○前往收款，並
    無參與重利之犯行云云。然查：證人己○○證稱：「（包括
    第一次、第二次，被告二人跟你討債，都是兩人一起來？）
    是」、「（兩人一起跟你要，還是其中一人跟你要？）都是
    兩人一起來，兩人都有跟我談要還錢的事情」、「（被告二
    人來找你討債，不只要你還一筆，而是同時跟你要好幾筆，
    所以才會約好下次見面時間？）是」等語（見本院96年4 月
    25 日 審判筆錄），另被告戊○○亦自承伊與被告丙○○一
    同前往找被害人己○○收錢時，伊有對被害人己○○說欠人
    家錢就要還等語，是被告2 人就上開事實(三)部份，有犯意聯
    絡及行為分擔無疑，被告戊○○上開所辯，顯屬無稽。
(三)、綜上，被告2 人就上開事實(一)、(二)、(三)重利之犯行明確，均
    堪以認定，被告2 人上開辯辭，均非可採，應依法論科。
二、論罪及科刑：
(一)、被告2 人行為後，刑法於94年2 月2 日修正公佈，並自95年
    7 月1 日起施行，依修正施行後刑法第2 條第1 項規定比較
    新舊法時，應就罪刑有關之共犯、未遂犯、連續犯、牽連犯
    、結合犯以及累犯加重、自首減輕暨其他法定加減原因（如
    身分加減）與加減例等一切情形，綜其全部之結果而為比較
    後，予以整體適用有利於行為人之法律處斷，不能割裂而分
    別適用有利益之條文。惟就關於易科罰金之折算標準、易服
    勞役之折算標準及期限、罰金刑與死刑是否併予執行、多數
    有期徒刑定應執行之刑時之最高刑期之限制等之修正，則事
    涉行為人易刑折算標準金額之多寡與期限之長短及定執行刑
    時能否就罰金刑併予執行或有期徒刑定應執行之刑時最高度
    之限制，固亦均屬應依修正施行後刑法第2 條第1 項所應比
    較適用法律之範圍，然並不包括在上開有關「罪刑應綜其全
    部之結果為比較後整體適用」之範圍，而應分別各依比較之
    結果，個別適用最有利於行為人之法律處斷。（最高法院95
    年5 月23日第8 次刑事庭會議決議及最高法院24年上字第46
    34號、27年上字第2615號判例參照）。
(二)、經查：
１、準據法：依修正後施行之刑法第2條第1項規定，行為後法律
    有變更者，適用行為時之法律，但行為後之法律有利於行為
    人者，適用最有利於行為人之法律。乃將原準據之從新從輕
    原則修正為從舊從輕原則，自無新舊法比較之問題，應逕適
    用修正施行後之刑法第2條第1項之規定。
２、與罪、刑有關應綜合整體比較適用部分：
(1)、按修正前刑法上所謂「常業」，指反覆以同種類行為為目的
    之社會活動之職業性犯罪而言，至於犯罪所得之多寡，是否
    恃此犯罪為唯一謀生職業，則非所問（最高法院85年度臺上
    字第510 號判例參照）。被告2 人與唐先生、謝先生及不詳
    年籍姓名成年男子數人共同多次放款予被害人丁○○、甲○○、己○○，而先後收取多次收取與原本顯不相當之利息，
    業如前述，足見被告2 人確係以重利貸款為業，並賴以維生
    。是核被告2 人所為，應係犯修正前刑法第345 條常業重利
    罪。惟修正後之刑法已刪除第345 條常業重利罪之規定，而
    依被告2 人行為時之常業重利罪，其法定刑為5 年以下有期
    徒刑，得併科3 千元以下罰金。然刑法修正後，因已刪除常
    業重利、連續犯規定，故被告2 人所犯上開3 次重利犯行，
    即應併合處罰。而經比較結果，修正刪除常業重利罪後，依
    數罪併罰分論合併計算被告2 人上開3 次重利犯行之法定最
    高本刑仍較修正前常業犯之法定最高本刑為輕，依刑法第2
    條第1 項之規定比較結果，自應論以較輕之刑法第344 條而
    併合處罰。
(2)、本件被告行為時之刑法第344 條重利罪之法定刑為「1 年以
    下有期徒刑、拘役或科或併科1,000 以下罰金。」，又依被
    告行為時之刑法第33條第5 款規定：罰金為1 元以上。是被
    告行為時法定刑罰金刑部分，經依現行法規所定貨幣單位折
    算新臺幣條例第2 條規定折算為新臺幣後，為新臺幣3 元以
    上30,000元以下。而95年7 月1 日公布施行之刑法第33 條
    第5 款規定：罰金為新臺幣1,000 元以上。另刑法施行法第
    1 條之1 規定：「中華民國94年1 月7 日刑法修正施行後，
    刑法分則編所定罰金之貨幣單位為新臺幣。94年1 月7 日刑
    法修正時，刑法分則編未修正之條文有定有罰金者，自94
    年1 月7 日刑法修正施行後，就其所定數額提高為30倍。但
    72年6 月26日至94年1 月7 日新增或修正之條文，就其所定
    數額提高為3 倍」。而刑法第344 條係刑法分則未修正之條
    文，是依上開規定，罰金部分應提高為30倍。因此，修正後
    刑法第344 條法定刑罰金刑部分為新臺幣1,000 元以上30,
    000 元以下。經比較新、舊法之結果，被告行為時之舊法對
    其較為有利。
(3)、經綜合整體比較後，被告2 人以適用新法即刑法第344 條重
    利罪就上開3 次犯行予以併合處罰，對被告2 人較為有利，
    故整體比較結果，應整體適用新法。
３、與罪、刑無關，應依新法刑法第2 條第1 項為比較部分：
(1)、修正公布前刑法第28條：「二人以上共同實施犯罪之行為者
    ，皆為正犯」之規定，固已修正為：「二人以上共同實行犯
    罪之行為者，皆為正犯」，惟上述用語上之修正，乃因「實
    施」一詞之範圍，在解釋上是否包括「陰謀共同正犯」及「
    預備共同正犯」存有爭議，為杜爭議，明白宣示本條不包括
    「陰謀共同正犯」及「預備共同正犯」，但仍包括共謀共同
    正犯，乃將「實施」修正為「實行」。是此項修正之結果，
    對於本件被告不生有利或不利之情形，應依刑法第2條第1項
    前段，適用行為時之舊法即修正前刑法第28條之規定即可。
(2)、按數罪併罰，分別宣告其罪之刑，應依法定其應執行之刑，
    而宣告多數有期徒刑者，依修正施行前刑法第51條第5 款之
    規定，乃應於各刑中之最長期以上，各刑合併之刑期以下，
    定其刑期。但不得逾20年。而依修正施行後同條款之規定，
    則應於各刑中之最長期以上，各刑合併之刑期以下，定其刑
    期。但不得逾30年。據此，經比較新、舊法結果後，仍以行
    為時法即修正施行前刑法第51條第5 款之規定，較有利於被
    告2 人。
４、沒收：按從刑附屬於主刑，除法律有特別規定者外，依主刑
    所適用之法律，沒收為從刑種類之一，本案之主刑既應適用
    修正後併合處罰之規定，而均論以刑法第344 條之重利罪，
    則沒收部分自亦應適用修正後刑法有關沒收之規定。
(三)、核被告2 人就上開事實(一)、(二)、(三)所為，均係犯刑法第344
    條重利罪，且犯意各別，應予分論併罰。按以自己共同犯罪
    之意思，事先同謀，而由其中一部分人實施犯罪之行為者，
    均為共同正犯；又事前同謀，事後分贓，並於實施犯罪之際
    ，擔任在外把風，顯係以自己犯罪之意思而參與犯罪，即應
    認為共同正犯（司法院大法官會議解釋第109 號、司法院院
    字第2030號解釋意旨參照）。被告2 人就上開事實(一)、(二)部
    分，被告2 人係一同前往交付借款予被害人丁○○、甲○○
    ，亦一同前往向被害人丁○○、甲○○收取利息，業據被害
    人甲○○、丁○○2 人證述明確（見95年4 月17日訊問筆錄
    ）；另就上開事實(三)部份，初始雖係推由唐先生、謝先生及
    不詳年籍姓名成年男子數人放款予被害人己○○，並收取與
    原本顯不相當之利息，惟嗣後則推由被告2 人一同前往向被
    害人己○○收取重利之本金、利息，且被告2 人一同與被害
    人己○○商談還款事宜，足見被告2 人就上開事實(一)、(二)、
    (三)重利犯行，與唐先生、謝先生及不詳年籍姓名成年男子數
    人確均有犯意聯絡及行為分擔，應論以共同正犯。
(四)、次按，檢察官聲請以簡易判決處刑之案件，經法院認檢察官
    之請求顯有不當或顯失公平者，應適用通常程序審判之，刑
    事訴訟法第452條、第451條之1第4項但書第4 款分別定有明
    文。又管轄第二審之地方法院合議庭受理簡易判決上訴案件
    ，應依通常程序審理；其認案件有刑事訴訟法第452 條之情
    形者，應撤銷原判決，逕依通常程序為第一審判決（法院辦
    理刑事訴訟簡易程序案件應行注意事項第14條參照）。原審
    以被告2 人就上開事實(一)、(二)部分罪證明確，據以論罪科刑
    ，固非無見，惟被告2 人確有上開事實(三)犯行，原審認被告
    2 人此部分犯行無法證明犯罪，而不另為無罪之諭知；且被
    告2 人就事實(一)、(二)、(三)部分，與唐先生、謝先生、年籍姓
    名不詳成年男子數人，彼此之間有犯意聯絡及行為分擔，原
    審認被告2 人與唐先生、謝先生及不詳年籍姓名成年男子數
    人無犯意聯絡，均容有未洽，上訴人據此上訴，為有理由，
    自應由本院予以撤銷改判。又法院依檢察官之聲請為簡易判
    決處刑者，所科之刑以宣告緩刑、得易科罰金之有期徒刑及
    拘役或罰金為限。本件本院認被告2 人應科之刑，乃與上開
    規定不符（詳如後述），故應認檢察官之請求以簡易判決處
    刑顯有不當及顯失公平，揆諸上開說明，自應由本院自為第
    一審判決。
(五)、爰審酌2 人均正值壯年，竟不思以己力獲取合理之金錢報酬
    ，而與唐先生、謝先生及不詳年籍姓名成年男子數人共同經
    營重利集團，對經濟狀況急迫之被害人等收取與原本顯不相
    當之利息，無異於雪上加霜，且被害人己○○，實際借款不
    到1 百萬元，惟本金加計利息已償還4 百多萬元，顯見被告
    2 人及唐先生、謝先生及不詳年籍姓名成年男子數人組成之
    重利集團收取貸予被害人己○○與原本顯不相當之利息情節
    重大，且被告2 人為警查獲後，被害人己○○仍畏懼該重利
    集團之勢力，乃繼續支付30多萬元，顯見被告2 人所屬重利
    集團對社會、個人危害甚鉅，參以被告2 人於本院審理時坦
    承事實(一)、(二)之犯行，且事實(一)、(二)犯行情節較之事實(三)情
    節輕微，然被告2 人自始至終飾詞狡辯否認事實(三)犯行，態
    度非佳等一切情狀，分別量處如主文所示之刑，並分別定應
    執行之刑。
(六)、扣案之空白商業本票乙本係被告丙○○所有，已據被告2 人
    供述在卷，且該空白商業本票乙本顯係被告丙○○與被告戊○○、唐先生、謝先生及不詳年籍姓名成年男子數人預備供
    重利犯行所用之物，應依刑法第38條1 項第2 款之規定，宣
    告沒收。至於扣案之被害人丁○○、甲○○、己○○所簽發
    之本票及借據等物，雖係被告2 人及唐先生、謝先生、不詳
    年籍姓名成年男子數人共同犯上開重利罪所得之物，惟因係
    被告2 人貸款予被害人等之債權及擔保證明，僅應超過法定
    利息部分無請求權外，餘合法之權利尚非不得憑該票據及借
    據行使之，且被害人丁○○等3 人均已清償完畢，上開借據
    及本票亦應分別交還被害人丁○○等3 人，是尚不宜宣告沒
    收。另扣案之乙○○簽立之借據及本票各2 紙，亦為被告丙○○所有，惟被告丙○○供稱乙○○係伊朋友，該借貸僅係
    一般普通借款等語，且無其他證據證明係供本件犯罪所用之
    物或所得之物，亦非違禁物，本院無從為沒收之宣告，末此
    敘明。
據上論斷，應依刑事訴訟法第452 條、第455 條之1 第1 項、第
3 項、第369 條第2 項、第1 項前段、第364 條、第299 條第1
項前段、刑法第2 條第1 項、第344 條、第38條第1 項第2 款、
修正前刑法第28條、第51條第5 款、刑法施行法第1 條之1 第1
項、第2 項前段，判決如主文。
本案經檢察官林奕到庭執行職務。
中    華    民    國    96    年    5    月     9     日
            刑事第三庭  審判長法  官  汪銘欽
                              法  官  楊數盈
                              法  官  林惠君
以上正本證明與原本無異。
如不服本判決，應於判決送達後十日內向本院提出上訴狀，上訴
於臺灣高等法院（請勿「逕送上級法院」）。
中    華    民    國     96    年    5     月    9    日
                              書記官  蔣淑君
附錄本案論罪科刑法條全文
刑法第344條
乘他人急迫、輕率或無經驗貸以金錢或其他物品，而取得與原本
顯不相當之重利者，處1 年以下有期徒刑、拘役或科或併科1千
元以下罰金。
